臺灣板橋地方法院民事判決　　　　　　　94年度簡上字第99號
上　訴　人　丙○○
訴訟代理人　王元勳律師
　　　　　　李怡欣律師
複代理人　　甲○○
被上訴人　　丁○○
　　　　　　乙○○
前列二人共同
訴訟代理人　康立平律師
上列當事人間請求侵權行為損害賠償事件，上訴人對於中華民國
94年1 月31日本院板橋簡易庭94年板簡字第358 號第一審判決提
起上訴，經本院於94年6 月29日言詞辯論終結，判決如下：
    主  文
原判決除確定部分外廢棄。
被上訴人應再給付上訴人新台幣壹拾伍萬壹仟元，及自民國九十
二年五月二十八日起至清償日止按年息百分之五計算之利息。
第一審（除確定部分外）及第二審訴訟費用，由被上訴人負擔。
    事  實                              ‘
甲、上訴人方面：
一、聲明：求為判決：(一)原判決除確定部分外不利於上訴人部分
    廢棄。(二)上開廢棄部分被上訴人應再給付上訴人新台幣（下
    同）151.000 元及自起訴狀繕本送達翌日起至清償日止按年
    息5%計算之利息。(三)第一（除確定部分外）、二審訴訟費用
    由被上訴人負擔。
二、陳述：
  (一)緣上訴人為門牌號碼台北縣中和市○○街117 巷6 號3 樓房
    屋之所有權人，被上訴人則為同號4 樓房屋之所有權人，目
    前將系爭4 樓房屋出租於訴外人林憶苖居住管理，因被上訴
    人所有系爭4 樓房屋內浴室水管破裂，致上訴人屋內廁所及
    房內之天花板嚴重漏水，起訴請求被上訴人修復漏水，原審
    已囑託台灣省建築師公會台北縣辦事處鑑定漏水原因，鑑定
    結果確被上訴人所有之4 樓房屋內之水管滲漏所致。有關於
    被上訴人修復系爭4 樓水管此節，被上訴人曾於原審92年6
    月17日開庭時請求法官給予3 個月之時間抓漏，隨即於系爭
    4 樓施工，進行熱水管修復工程，該熱水管修復後，系爭3
    樓即不再漏水，是系爭3 樓遭4 樓漏水造成之損害乃持續至
    92 年6月方停止，上訴人之損害賠償請求權尚未罹於時效。
  (二)房屋修復費用經台灣省建築師公會鑑定結果，所需費用為19
    3,000 元，而原審就該修復費用是否須扣除折舊，曾函詢鑑
    定機關，經函復以：鑑定報告書估算修復費用所採用之單價
    ，係屬材料修復金額，對於房屋之延長使用年限較無影響，
    故未考慮折舊，即應以上開建築師公會所計算之結果為適當
    ，扣除原審判命給付之42,000元後，被上訴人尚應給付
    151,000 元。
三、證據：援用第一審所提證據。
乙、被上訴人方面：
一、聲明：求為判決：(一)上訴駁回。(二)第二審訴訟費用由上訴人
    負擔。
二、陳述：上訴人之損害賠償請求權已罹於時效而消滅，被上訴
    人主張時效抗辯。
三、證據：援用第一審所提證據。
    理  由
一、上訴人起訴主張：緣上訴人為門牌號碼台北縣中和市○○街
    117巷6號3樓房屋之所有權人，被上訴人則為同號4樓房屋之
    所有權人，目前將系爭4 樓房屋出租於訴外人林憶苖居住管
    理，因被上訴人所有系爭4 樓房屋內浴室水管破裂，致上訴
    人3 樓屋內臥室及浴房內之天花板嚴重漏水，並產生龜裂、
    膨脹及腐朽之情況，原告於85年2 月間發現上情，即多次向
    被告反應並請被告儘速修繕，惟被上訴人均置之不理，上訴
    人乃於92年4 月3 日提起本件訴訟，迨至92年6 月27日原審
    開庭時被上訴人請求法官給予3 個月期間抓漏，旋即施工進
    行修復工程，上訴人之系爭3 樓房屋始不再漏水，而上訴人
    所有3 樓房屋之修繕費用經台灣省建築師公會台北縣辦事處
    鑑定需費193,000 元，爰依侵權行為之法律關係請求被上訴
    人給付193,000 元及自起訴狀繕本送達翌日起至清償日止按
    年息5%計算之利息等語（上訴人於原審起訴請求被上訴人連
    帶給付433,000 元及法定遲延利息，原審判命被上訴人連帶
    給付42,000元及法定遲延利息，駁回上訴人其餘之訴，原審
    判決駁回上訴人超過193,000 元及法定遲延利息之請求部分
    ，未據上訴人聲明不服）。
二、被上訴人則抗辯：系爭3 樓房屋固因被上訴人所有房屋之浴
    室水管破裂而受有上開損害，惟上訴人就本件所主張之侵權
    行為損害賠償請求權已罹於時效，被上訴人僅願意賠償上訴
    人之房屋之修繕費用42,000元，並就此部分拋棄時效抗辯，
    至於上訴人其餘請求，被上訴人拒絕給付；又上訴人主臥室
    與主浴室已修復，實際支出之費用為12,000元，不得請求台
    灣省建築師公會台北縣辦事處鑑定之37,997元，再者，各樓
    樓地板發現地坪排水不良，造成當樓層之牆面、牆腳與下樓
    層之天花板有滲漏之情形，則當樓層之牆面、牆腳滲漏所造
    成之損害應由各樓層自行負責，另鑑定損害修復費用估價單
    項次16、23、12、19所載之金額均非被上訴人系爭4 樓漏水
    造成，均應予扣除，1-3 項次則應比例區分兩造責任，非可
    全歸咎於被上訴人云云。
三、經查上訴人主張系爭3 樓房屋因被上訴人共有之系爭4 樓房
    屋水管滲漏而受損，且本件系爭3 樓漏水原因係被上訴人所
    有之系爭4 樓房屋內之水管滲漏所致之事實，已據提出建物
    登記簿謄本2 件、照片七幀為證，並經原審囑託台灣省建築
    師公會台北縣辦事處鑑定系爭3 樓房屋滲漏原因，經該處出
    具93年8 月27日台建師北鑑字第277 號鑑定報告書1 件附卷
    足憑，自堪信為真實。因此，本件之爭點在於上訴人之侵權
    行為損害賠償請求權是否罹於時效而消滅。
四、按加害人之侵權行為如連續（持續）發生者，則被害人之請
    求權亦不斷發生，而該請求權之消滅時效亦應不斷重新起算
    ，因此，連續性侵權行為，於侵害終止前，損害仍在繼續狀
    態中，被害人無從知悉實際受損情形，自無法行使損害賠償
    請求權，其消滅時效自應俟損害之程度底定知悉後起算，最
    高法院86年度台上字第1798號判決著有明文。經查被上訴人
    於92年6 月27日原審進行調解程序時，請求給予3 個月之時
    間來處理系爭3 樓漏水修復事宜，嗣於同年9 月25日原審再
    次進行調解程序時則陳稱上次開完庭就修好了等語，堪認系
    爭3 樓房屋固自85年2 月起即開始漏水，惟至92年6 月17日
    原審進行調解程序時漏水仍在繼續狀態中，揆諸上揭最高法
    院判決要旨，上訴人之侵權行為請求權時效應自被上訴人將
    漏水修復，漏水侵害終止之日起算，而上訴人於92年4 月3
    日即已提起本件訴訟，自難認其侵權行為損害賠償請求權已
    罹於時效而消滅。否則，如自85年2 月起算上訴人侵權行為
    損害賠償請求權之消滅時效，則被上訴人漏水之侵害仍在繼
    續狀態中，上訴人請求排除侵害之侵權權行為損害賠償請求
    即罹於時效而消滅，不得請求被上訴人排除漏水之侵害，顯
    失事理之平。核被上訴人抗辯：上訴人之侵權行為損害賠償
    請求權已罹於時效而消滅云云，顯屬無據，不足採信。
五、末查上訴人系爭3 樓浴室2 間天花板，客房牆壁（近天花板
    部分），及天花板之損害，係被上訴人所有4 號房屋之水管
    漏水所致，其修復費用計須193,000 元，又上開修復費用係
    屬材料修復金額，對於房屋之延長使用年限較無影響，分別
    有台灣省建築師公會鑑定報告書及93年11月12日函各1 件在
    卷足憑，堪認上開鑑定金額無庸再扣除拆舊。被上訴人雖抗
    辯：上訴人主臥室與主浴室已修復，實際支出之費用為12,0
    00元，自不得請求台灣省建築師公會台北縣辦事處鑑定之37
    ,997 元 ，又各樓樓地板發現地坪排水不良，造成當樓層之
    牆面、牆腳與下樓層之天花板有滲漏之情形，則當樓層之牆
    面、牆腳滲漏所造成之損害應由各樓層自行負責，另鑑定損
    害修復費用估價單16、23、12、19項次之金額均非被上訴人
    系爭4 樓漏水造成，均應予扣除，且1-3 項次則應比例區分
    兩造責任，非可全歸咎於被上訴人云云。惟上訴人否認其主
    臥室與主浴室已修復，被上訴人空言抗辯上訴人已復復，自
    屬無可採信。又各樓樓地板排水不良僅造成當層樓地坪與角
    隅潮濕，並非當層樓牆面受損之原因，而上開鑑定報告書所
    附鑑定損害修復費用估價單項次1-3 所示之費用，係受損牆
    面之修復費用，自無庸扣減。另項次16、23為PVC 天花板之
    修復費用，12、19為牆面貼磁磚之修復費用，雖未因4 樓滲
    水而受損，然為修復與粉刷水泥天花板及受損牆面，須拆除
    與敲除PVC 天花板與牆面磁磚，自難謂PVC 天花板與牆面磁
    磚之費用非屬修繕漏水之必要費用。核被上訴人此部分之抗
    辯，均屬無據，不足採信。
六、從而，上訴人依據侵權行為之法律關係請求被上訴人給付19
    3,000元，及自92年5月28日即起訴狀繕本送達翌日起至清償
    日止按年息5%計算之利息，為有理由，應予准許。乃原審僅
    命被上訴人給付42,000元及法定遲延利息，而駁回上訴人其
    餘之訴，自有未洽。上訴意旨就此部分指摘原判決不當，求
    予廢棄改判，為有理由。自應由本院將原判決此部分予以廢
    棄，改判如主文第2項所示。
七、論結：本件上訴為有理由，依民事訴訟法第436 條之1 第3
    項、第450 條、第78條，判決如主文。
中　　華　　民　　國　　94　　年　　7 　　月　　6　　日
                  民事第三庭    審判長法　官　陳映如
                                      法　官　陳明偉
                                      法　官　何君豪
以上正本證明與原本無異
本件不得上訴
中　　華　　民　　國　　94　　年　　7 　　月　　6　　日
                                      書記官　蕭興南
